臺灣板橋地方法院刑事判決　　　　　 100年度交簡上字第23號
上　訴　人　臺灣板橋地方法院檢察署檢察官
被　　　告　李宗麟
上列上訴人因被告過失傷害案件，不服本院簡易庭中華民國
99年12 月20 日99年度交簡字第4583號第一審判決（聲請簡易處
刑案號：臺灣板橋地方法院檢察署99年度調偵字第1593號），提
起上訴，本院合議庭為第二審判決如下：
    主  文
上訴駁回。
    事  實
一、李宗麟於民國98年間因公共危險案件，經本院以98年度交簡
    字第1364號判決判處有期徒刑4 月確定，於98年5 月25日易
    科罰金執行完畢。其擔任送貨員，以駕駛車輛運送貨物為業
    ，係從事駕駛業務之人。其明知自身汽車駕駛執照業遭吊扣
    不得駕車，仍於駕駛執照吊扣期間99年4 月23日上午11時43
    分許，駕駛車牌號碼7N-0319 號自小貨車，沿新北市中和區
    （即改制前臺北縣中和市○○○路往北二高方向行駛，行經
    員山路與中山路路口欲左轉至中山路往永和方向，本應注意
    車前狀況，隨時採取必要之安全措施，且依當時天候雖為雨
    ，路面濕潤，然日間有自然光線、柏油路面無缺陷及障礙物
    、視距良好，並無不能注意之情事，竟疏未注意，適施秀英
    亦未遵守在設有行人穿越道之路口，必須經由行人穿越道穿
    越道路，及不得在其100 公尺範圍內穿越道路之規定，逕行
    穿越中山路上之劃分島橫越馬路至李宗麟車行車道上，李宗
    麟因而煞車不及撞擊施秀英，致施秀英因而受有創傷性顱內
    出血、顱骨骨折、右側氣胸、四肢無力、完全不能意思表示
    或辨識意思表示之效果，無恢復可能性之傷害。李宗麟肇事
    後留待現場，並於有偵查犯罪權限之公務員或機關不知何人
    犯罪前，向據報到場處理之警員承認其為肇事人自首接受調
    查裁判。
二、案經施秀英之配偶陳能麒委由陳志全訴由新北市（即改制前
    臺北縣）政府警察局中和第二分局移請臺灣板橋地方法院檢
    察署檢察官偵查後聲請簡易判決處刑。
    理  由
一、證據能力：
  (一)按被告之自白，非出於強暴、脅迫、利誘、詐欺、疲勞訊問
    、違法羈押或其他不正之方法，且與事實相符者，得為證據
    ，刑事訴訟法第156 條第1 項定有明文。被告並未抗辯其於
    警詢、檢察官偵查中及本院審理時之自白有非任意性之情形
    ，本院亦查無明顯事證，有不正詢問之情形，應認其自白具
    有任意性，且與事實相符而有證據能力。
  (二)被告以外之人於審判外之言詞或書面陳述，除法律有規定者
    外，不得作為證據；被告以外之人於偵查中向檢察官所為之
    陳述，除顯有不可信之情況者外，得為證據；被告以外之人
    於審判外之陳述，雖不符刑事訴訟法第159 條之1 至第159
    條之4 之規定，而經當事人於審判程序同意作為證據，法院
    審酌該言詞陳述或書面陳述作成時之情況，認為適當者，亦
    得為證據；當事人、代理人或辯護人於法院調查證據時，知
    有第159 條第1 項不得為證據之情形，而未於言詞辯論終結
    前聲明異議者，視為有前項之同意，刑事訴訟法第159 條第
    1 項、第159 條之1 第2 項、第159 條之5 分別定有明文。
    證人黃紫婕於警詢所為之陳述，雖屬審判外之陳述，然被告
    於本院審理時並未主張排除證人黃紫婕警詢陳述之證據能力
    ，且迄於本院言詞辯論終結前均未表示異議，本院審酌前開
    證人之證述應無重大瑕疵且與事實相符，依前開規定，認證
    人黃紫婕前開審判外之證述，得為證據。
  (三)卷附道路交通事故現場圖、調查報告表、道路交通事故肇事
    人自首情形紀錄表、現場及路口監視相片、診斷證明書、精
    神鑑定報告，查並無不得作為證據之事由，依法自得作為證
    據。
二、認定事實之依據：
  (一)上揭犯罪事實，業據被告於警詢、檢察官偵查中及本院審理
    時坦承不諱（見99年度偵字第15770 號偵查卷第2 至5 頁、
    第12頁、第55至56頁、本院100 年3 月1 日準備程序筆錄、
    100 年3 月31日審判筆錄），並有證人黃紫婕於警詢之證述
    可資佐證（見前開偵查卷第9 至11頁、第13頁），復有道路
    交通事故現場圖（見前開偵查卷第25頁）、道路交通事故調
    查報告表(一)、(二)（見前開偵查卷第26、27頁）、現場及監視
    錄影翻拍照片（見前開偵查卷第28頁至37頁）在卷可參，足
    認被告前開自白與事實相符，勘信為真。按汽車行駛時，駕
    駛人應注意車前狀況，並隨時採取必要之安全措施，道路交
    通安全規則第94條第3 項定有明文，被告駕車自應遵守前開
    規定，以避免危險之發生。且當時天候雖為雨，路面濕潤，
    然日間有自然光線、柏油路面無缺陷及障礙物、視距良好，
    等情，亦有道路交通事故調查報告表1 份在卷足憑，被告並
    無不能注意之情事，其應負過失之責甚明。又被害人施秀英
    因本件事故受有創傷性顱內出血、顱骨骨折、右側氣胸、四
    肢無力、完全不能意思表示或辨識意思表示之效果，無恢復
    可能性之傷害之傷害一情，有行政院衛生署雙和醫院診斷證
    明書（見前開偵查卷第31頁）、中興醫院精神鑑定報告、本
    院99年度監宣字第269 號裁定在卷可稽，被告之過失行為與
    被害人施秀英傷害間，存有因果關係，至為灼然。
  (二)次按行人穿越道路，應依下列規定：1.設有行人穿越道、人
    行天橋或人行地下道者，必須經由行人穿越道、人行天橋或
    人行地下道穿越，不得在其100 公尺範圍內穿越道路。...
    3.在禁止穿越、劃有分向限制線、設有劃分島或護欄之路段
    或三快車道以上之單行道，不得穿越道路，道路交通安全規
    則第134 條第1 款、第3 款分別定有明文。查距離本件事故
    地點11.4公尺處設有行人穿越道，施秀英並未經由行人穿越
    道穿越馬路，而係跨越中山路上劃分島進入被告左轉後所行
    駛之中山路往永和方向車道時，與被告所駕車輛發生碰撞一
    情，有道路交通事故現場圖、現場照片、監視錄影翻拍照片
    在卷可參，施秀英未遵守前開交通安全規則，擅自跨越劃分
    島穿越馬路，其對此事故發生亦與有過失，惟施秀英對此事
    故與有過失一節，僅為民事過失相抵之問題，仍不能以此解
    免被告之罪責，併予敘明。
  (三)綜上所述，本案事證明確，被告犯行堪予認定，自應依法論
    科。
三、核被告所為，係犯刑法第284 條第2 項後段之業務過失傷害
    致重傷罪。又被告為汽車駕駛人，無駕駛執照駕車，因而致
    被害人受傷，應依道路交通管理處罰條例第86條第1 項之規
    定加重其刑，並遞加之。再被告於警員到場處理，尚不知孰
    為犯罪人時，在場並向警員表示其為肇事車輛之駕駛人，此
    有新北市政府警察局永和第二分局道路交通事故肇事人自首
    情形紀錄表1 份在卷可稽（見前開偵查卷第38頁），被告符
    合刑法第62條所稱之自首要件，應依刑法第62條前段之規定
    減輕其刑，並依法先加後減之。
四、原審法院認被告罪證明確，適用刑事訴訟法第299 條第1 項
    前段，刑法第284 條第2 項後段、第62條前段、第41條第1
    項前段，刑法施行法第1 條之1 ，道路交通管理處罰條例第
    86條第1 項等規定，並審酌被告於執行業務過程中，疏於注
    意行車安全，過失肇事致使被害人施秀英受有重傷，犯後復
    未和解，惟已坦認犯行，被害人就本件車禍之發生亦有過失
    ，兼衡其智識程度、生活狀況、所生危害程度等一切情狀，
    ，量處有期徒刑5 月，如易科罰金，以新臺幣1,000 元折算
    1 日。經核原判決認事用法並無不合，量刑之諭知均屬妥適
    。檢察官循告訴人之請求而上訴，認被告除因無照駕駛造成
    被害人受傷外，亦未與被害人和解，且被告涉犯本案前，業
    已遭吊扣駕照，仍罔顧法律，率性駕駛車輛，因而肇事，加
    以現今仍以駕駛車輛為業，且被害人現今仍意識不清，無法
    行走，三餐仍需專人照顧，而原審僅判處被告有期徒刑5 月
    月，如易科罰金，以1,000 元折算一日，認事用法固非無見
    ，然其量刑尚欠允當云云。惟法官在有罪判決時如何量處罪
    刑，甚或是否宣告緩刑，係實體法賦予審理法官就個案裁量
    之刑罰權事項，準此，法官行使此項裁量權，自得依據個案
    情節，參酌刑法第57條各款例示之犯罪情狀，於法定刑度內
    量處被告罪刑；除有逾越該罪法定刑或法定要件，或未能符
    合法規範體系及目的，或未遵守一般經驗及論理法則，或顯
    然逾越裁量，或濫用裁量等違法情事以外，自不得任意指摘
    其量刑違法（參照最高法院80年臺非字第473 號、75年臺上
    字第7033號、72年臺上字第6696號、72年臺上字第3647號判
    例），從而，法官量刑，如非有上揭明顯違法之情事，自不
    能擅加指摘其違法或不當。本件原審法院已就刑法第57條所
    定之各種量刑條件妥為斟酌，且就上訴人所指被告為從事業
    務之人，於吊扣執照期間駕車，被害人所受傷勢已達重傷害
    程度，被告尚未與被害人和解等情均已考量，並無任何疏漏
    情事。更進者，依道路交通安全規則第134 條第1 項第1 款
    、第3 款規定，在設有行人穿越道之道路，行人必須經由行
    人穿越道穿越道路，且在設有劃分島之路段，不得穿越道路
    ，而被害人違反前開交通規則，未經由行人穿越道穿越馬路
    ，反跨越劃分島穿越馬路，亦如前述，是被害人就本件事故
    之發生與損害之擴大，與有過失，甚為明確，是原審法院斟
    酌刑法第57條各款所列一切情狀，量處被告有期徒刑5 月，
    並諭知易科罰金之折算標準，並無量刑過輕情形，檢察官仍
    執前詞提起上訴，為無理由，應予駁回。
據上論斷，應依刑事訴訟法第455 條之1 第3 項、第368 條，判
決如主文。
本案經檢察官林修平到庭執行職務。
中    華    民    國   100    年    4     月    21    日
                  刑事第十一庭  審判長法  官  李君豪

                                      法  官  錢衍蓁
                                      法  官  何燕蓉
上列正本證明與原本無異。
                                      書記官  王元佑
中    華    民    國   100    年    4     月    25    日